【裁判字號】    94,簡,437
【裁判日期】    950313
【裁判案由】    就業服務法
【裁判全文】
臺北高等行政法院判決
                                     94年度簡字第00437號
原      告  長榮塑膠工業股份有限公司
代  表  人  甲○
訴訟代理人  王棟樑  律師
被      告  臺北縣政府
代  表  人  乙○○(縣長)
訴訟代理人  丙○○
上列當事人間因就業服務法事件，原告不服行政院勞工委員會中
華民國94年4月6日勞訴字第0940007578號訴願決定，提起行政訴
訟。本院判決如下：
    主  文
原告之訴駁回。
訴訟費用由原告負擔。
    事  實
一、事實概要：原告於民國（下同）93年8 、9 月份期間，非法
    聘僱逃逸之越籍外勞NGUYEN THI HIEN （下稱Ｎ君，護照號
    碼：A0000000A ，原經核准之雇主：梁啟繁）在汐止市○○
    路208 號從事塑膠射出成品修邊工作，案經被告所屬警察局
    汐止分局於93年10月28日循線查獲，該分局遂於93年11月29
    日以北縣警汐外字第0930030980號函移由被告審查屬實，被
    告乃依就業服務法第57條第1 款及第63條第1 項規定，於94
    年1 月7 日以北府勞動字第0930839824號處分書（下稱系爭
    處分書）處原告罰鍰新台幣（下同）15萬元整。原告不服，
    提起訴願，旋遭訴願決定駁回，遂向本院提起行政訴訟。
二、兩造聲明：
  (一)原告聲明：
    1.訴願決定及原處分均撤銷。
    2.訴訟費用由被告負擔。
  (二)被告聲明：
    1.駁回原告之訴。
    2.訴訟費用由原告負擔。
三、兩造之爭點：被告依就業服務法第57條第1 款及第63條第1
    項規定，以94年1 月7 日以北府勞動字第0930839824號處分
    書處原告罰鍰15萬元整，是否適法？
  (一)原告主張之理由：
    1.93年7 月26日有自稱阮氏金順（英文名字:NGUYEN THI
      THANH XUAN）越南籍新娘持我國核發之外僑居留證（統一
      編號HC0000000）至 原告工廠應徵臨時工。原告向被告所
      屬勞工局查詢後，得知來台依親之外籍新娘視同本國人民
      ，故令其簽立誓願書而予以雇用，薪資每小時新台幣一百
      元。惟工作數日後，N 君一至未能提出護照供原告辦理勞
      保及相關手續，原告只得令其離職。詎料於93年10月間被
      告所屬警察局汐止分局竟帶同N 君至原告工廠指稱N 君為
      逃逸之越南籍外國人，真實姓名為NGUYEN THI HIEN ，原
      告始知N 君係持偽造居留證應徵。
    2.就業服務法第57條規定，應係處罰雇主明知該外國人為未
      經許可、許可失效或他人所申請聘僱者。然查Ｎ君係持阮
      氏金順之居留證應徵，表明因家境清寒，需這份工作貼補
      家用，經原告應徵人員詹淑惠核對其居留證上之照片與本
      人相符後，影印該居留證並經其簽署誓願書後雇用，確實
      不知Ｎ君竟持偽造之居留證應徵。原告為其所蒙蔽，實無
      違反就業服務法之意思。
    3.次查N君時薪為新台幣一百元與原告之其他本國勞工之薪
      資一樣，並無任何差異。按一般雇用非法外勞，因雇主必
      須承擔受罰之風險，故通常對非法外勞之薪給均較本國勞
      工低很多。惟本件Ｎ君之薪資與本國勞工完全相同。益見
      ，原告確不知Ｎ君為非法外勞而雇用。
    4.末查，就業服務法禁止雇用非法外勞係為保漳本國勞工及
      對外勞之管理，確有必要。惟近年來國人迎娶外籍新娘之
      人數暴增，外籍新娘外出工作負擔家計者亦繁。本件N君
      以外籍新娘身份應徵，又持有我國核發之外僑居留證，原
      告亦向被告所屬勞工局查詢，得到「外籍新娘視同本國人
      」之回覆，始予雇用。熟料，Ｎ君竟持假證件應徵，原告
      並無違法之意圖，請判決如起訴之聲明。
  (二)被告答辯之理由：
    1.依就業服務法第57條規定「雇主聘僱外國人不得有下列情
      事：...1、聘僱未經許可、許可失效或他人所聘僱之外國
      人」。
    2.本件原告於偵訊筆錄稱「（經警方人員於93年11月24日16
      時至貴公司帶同該外勞（係指N君）前往時，貴公司...
      王紅月供稱說該外勞有至貴公司應徵，僅有工作2、3天，
      但因...，所以就不再來工廠工作了，並且支付工資後，
      ... 是否事實？）實在」「（貴公司王紅月支付該外勞2
      、3天的薪資是多少錢？）大約是新台幣2千4百元」「（
      貴公司是何時僱用該外勞？）... 大約是今年8 、9月份
      左右」「（那據你所言貴公司有僱用該外勞2、3天是否實
      在？）實在。但是我公司有打電話問勞保局是否可以將該
      外勞之勞保納入我公司的員工薪資支出，... ，所以我公
      司人事小姐才立即告訴該外勞不用再來工作了」。N君於
      偵訊筆錄稱「（據你第1次警訊筆錄中所言，你在長榮公
      司內工作有今年8、9月份是否正確？）我不記得正確時間
      」「（長榮公司負責人甲○於警訊中供稱，你在工廠內工
      作2、3天而已是否實在？）我在工廠工作了2個月」「（
      你在長榮公司從事何種工作？薪資如何計算？）我在做塑
      膠射出成品的修邊工作。薪資每小時新台幣100元」。依
      據原告及N君之偵訊筆錄，原告確實僱用N君於其開設之工
      廠從事塑膠射出成品的修邊工作。
    3.經核對被告所屬警察局汐止分局所附外僑居留正影本之照
      片與N君照片不同，顯非同一人；且警方人員於93年11月
      24日帶N君前往原告汐止市○○路208號工廠指認時，原告
      員工王小姐感覺面熟，回答「有」，原告也稱我們直覺就
      是認人，並沒有去認她的名字，足證明原告所僱用的是N
      君，此有原告94年3月14日訴願補充理由可稽。至於原告
      稱為N君矇蔽，原告僅在事後以NGUYEN THI THANH XUANB
      居留證影本欲否認其曾僱用N君，然未提出NGUYEN THI
      THANH XUANB護照等資料佐證，其理由無法採信。原告向
      被告諮詢就業服務法第48條規定「與在中華民國境內設有
      戶籍之國民結婚，且獲准居留者，不須申請工作」，原告
      雖稱N君竟持假證件，惟無法即時提出其假證件佐證，故
      無法採信。
    4.綜上所述，原告所提理由不足，請駁回其訴訟。
    理  由
一、被告代表人原為代理縣長林錫耀，於訴訟中變更為乙○○，
    經其具狀聲明承受訴訟，核無不合，應予准許，合先敘明。
二、按「雇主聘僱外國人不得有下列情事：一聘僱未經許可、許
    可失效或他人所申請聘僱之外國人。」「違反．．．第57條
    第1 款．．．規定者，處新臺幣15萬元以上75萬元以下罰鍰
    。」分別為就業服務法第57條第1 款及第63條第1 項所明定
    。
三、查原告93年8 、9 月份期間，非法聘僱逃逸之越籍外勞
    NGUYEN THI HIEN （下稱Ｎ君，護照號碼：A0000000A ，原
    經核准之雇主：梁啟繁）在汐止市○○路208 號從事塑膠射
    出成品修邊工作，案經被告所屬警察局汐止分局於93年10月
    28日循線查獲，該分局遂於93年11月29 日 以北縣警汐外字
    第0930030980號函移由被告審查屬實，被告乃依就業服務法
    第57條第1 款及第63條第1 項規定，以系爭處分書處原告罰
    鍰15萬元整。原告不服，提起訴願，旋遭訴願決定駁回，遂
    向本院提起本件行政訴訟之事實，有93年11月25日被告所屬
    警察局汐止分局訊問原告之警訊筆錄及同日訊問Ｎ君之警訊
    、同分局就業服務法檢查紀錄表、系爭處分書及訴願書等各
    附原處分卷足稽，堪認為真實。兩造主要爭執在：被告依就
    業服務法第57條第1 款及第63條第1 項規定，以94年1 月7
    日以北府勞動字第0930839824號處分書處原告罰鍰15萬元整
    ，是否適法？
四、經查：
    (一)原告於93年11月25日簽名蓋章之警訊筆錄供稱：「．．．
      （問：經警方人員於93年11月24日16時至貴公司帶同該外
      勞(指 Ｎ君)前 往時，貴公司．．．王紅月供稱說該外勞
      有至貴公司應徵，僅有工作2 、3 天，但因提不出合法的
      身分證明文件，所以就不再來工廠工作了，並且支付工資
      後，．．．是否事實？）答：實在。」、「．．．（問：
      貴公司王紅月支付該外勞2 、3 天的薪資是多少錢？）答
      ：大約是新台幣2 千4 百元。」、「（問：貴公司是何時
      僱用該外勞？）．．．大約是今年8 、9 月份左右。」、
      「（問：那據你所言貴公司有僱用該外勞2 、3 天是否實
      在？）答：實在。但是我公司有打電話問勞保局是否可以
      將該外勞之勞保納入我公司的員工薪資支出，勞保局告訴
      我說不可以，所以我公司人事小姐才立即告訴該外勞不用
      再來工作了」核與Ｎ君同在警訊筆錄之供陳：「（問：據
      你第1 次警訊筆錄中所言，你在長榮公司內工作有今年8
      、9 月份是否正確？）答：我不記得正確時間。」、「（
      問：長榮公司負責人甲○於警訊中供稱，你在工廠內工作
      2 、3 天而已是否實在？）答：我在工廠工作了2 個月」
      「（問：你在長榮公司從事何種工作？薪資如何計算？）
      答：我在做塑膠射出成品的修邊工作。薪資每小時新台幣
      100 元。」有關僱用及支付報酬之情節大致相符，分別有
      該等警訊筆錄二份附原處分卷足查，可知原告對於如何僱
      用外勞Ｎ君支付報酬過程之自白尚屬真正可採。是故，原
      告自承於上開時地僱用Ｎ君在其開設之工廠從事塑膠射出
      成品的修邊工作，並給付每小時100 元報酬之事實，即洵
      堪認定。則本件Ｎ君既已接受原告之指揮在一定之工作地
      點工作，原告並給予報酬，兩人間自已成立僱傭關係，亦
      洵堪認定。
    (二)原告指稱雖有僱用Ｎ君外勞給付報酬，係因Ｎ君自稱外籍
      新娘且提示居留證而誤信予以僱用等云。惟查，原告自承
      並未向行政院勞工委員會申請聘僱外勞工作（見同上警訊
      筆錄），則其僱用外勞工作時即更應慎重以免觸法，原告
      雖訴稱Ｎ君係持阮氏金順之居留證應徵等云，惟經比對原
      告所稱之阮氏金順居留證上之照片與Ｎ君居留證上之照片
      ，顯非相同，難認係同一人，有該等居留證影本附卷足查
      。況參諸經原告簽名蓋章肯認之被告所屬警察局汐止分局
      就業服務法93年11月24日檢查紀錄表現場狀況第2 項：「
      ．．．該公司小姐王紅月表示該外勞僅有工作兩三天，但
      提不出合法的證明文件，因此就告知該外勞不用來工廠上
      班了，並支付兩、三天的工資後，就沒有再僱用她工作了
      。」，有該檢查紀錄表影本附原處分卷足徵，足知原告亦
      承認Ｎ君應徵工作當時未能提出合法證明文件，卻仍讓Ｎ
      君受僱工作至少兩、三天並給付報酬之事實，亦即原告並
      未事先檢查Ｎ君之身分證件是否符合許可工作要件之外勞
      ，即擅自允許在其經營之工廠工作之行為灼然。
    (三)原告訴願中始主張Ｎ君持假證件應徵無法辨識，對於本件
      聘僱外勞並無故意或過失等云。惟查Ｎ君如果確曾於應徵
      工作當時提出原告所稱之居留證，其自可於汐止分局93
      年11月24日實施現場檢查時予以告知並記明紀錄，然未見
      其為此圖，卻遲至原處分作成罰鍰處分之後，始於訴願中
      聲稱Ｎ君應徵之時有提示居留證等云，即難免啟人是否事
      後卸責之詞之疑竇。何況原告所稱曾檢視之居留證之照片
      與Ｎ君本人居留證之照片亦不相同，益見「其曾檢視Ｎ君
      之居留證」之事實非真正可採。另外，護照為一般外勞之
      身分證件，對於陌生外勞不論有無居留證，為避免錯聘，
      自當於擬受僱外勞之護照、工作證（或居留證）提出供查
      明之前，不得予以任意僱用而免違法，乃僱主應注意之基
      本認識，其應注意卻不予注意，自難辭其過失之咎。故而
      原告其於僱用Ｎ君外勞之際，本應注意事先查核其身分並
      申請許可，竟未令出示合法許可文件，即予以僱用並支付
      報酬，縱無故意行為，亦難辭其應注意而未注意之之過失
      責任。原告認自己無可歸責之過失責任，殊難採取。從而
      原告違反就業服務法第57條第1 款及第63條第1 項規定，
      被告因之據以科處法定最低罰鍰15萬元，於法自屬有據。
五、本件訴訟標的金額未逾20萬元，為適用簡易程序事件，本判
    決爰不經言詞辯論為之；又原告請求傳訊證人即原告員工詹
    淑惠及阮氏金順證明Ｎ君係持何證件至工廠應徵等事實，因
    本件待證事實已明，且詹淑惠為原告員工，證詞難免偏頗，
    並無傳訊之必要，另兩造其餘之攻擊防禦方法，亦無庸一一
    論斷，均併予敘明。
據上論結，本件原告之訴為無理由，爰依行政訴訟法第98條第3
項前段、236 條、第233 條第1 項，判決如主文。
中    華    民    國    95    年     3    月   13     日
                                第六庭法  官  陳  鴻  斌
上為正本係照原本作成。
本件以訴訟事件所涉及之法律見解具有原則性者為限，始得於本
判決送達後20日內向本院提出上訴狀並表明上訴理由，如已於本
判決宣示後送達前提起上訴者，應於判決送達後20日內補具上訴
理由（均按他造人數附繕本），且經最高行政法院許可後方得上
訴。
中    華    民    國    95    年     3    月   13     日
                                    書 記 官  蔡  逸  萱


司法院資訊處製作；財團法人民間司法改革基金會備份。
